【裁判字號】    92,上訴,2919
【裁判日期】    921013
【裁判案由】    違反槍砲彈藥刀械管制條例
【裁判全文】
臺灣高等法院刑事判決                          九十二年度上訴字第二九一九號
    上  訴  人
    即  被  告  甲○○
右上訴人因違反槍砲彈藥刀械管制條例案件，不服臺灣臺北地方法院九十二年度訴字
第八二九號，中華民國九十二年七月十六日第一審判決（起訴案號：臺灣臺北地方法
院檢察署九十二年度偵字第三０四四號），提起上訴，本院判決如左：
    主  文
上訴駁回。
    事  實
一、甲○○曾於民國（下同）八十八年一月間因重利案件，經臺灣臺北地方法院判處
    有期徒刑六月，經上訴本院，撤銷改判有期徒刑三月確定，於八十九年三月二十
    一日易科罰金執行完畢，猶不知悔改，明知可發射金屬子彈具有殺傷力之槍砲及
    可供該槍枝使用具有殺傷力之子彈，係槍砲彈藥刀械管制條例所列管之槍枝及彈
    藥，非經主管機關或中央主管機關內政部許可，均不得寄藏，竟仍基於寄藏可發
    射子彈具有殺傷力之手槍及子彈之犯意，於八十九年四月間（檢察官誤載為八十
    八年四月間）某日，在苗栗縣三義地區某砂石場內，受詹景隆（已死亡，檢察官
    已另為不起訴處分）之託，未經許可，將詹景隆所交付具殺傷力之美國ＲＵＧＥ
    Ｒ廠製Ｐ九五ＤＣ型口徑九ｍｍ之制式半自動手槍一把（含彈匣一個，槍枝管制
    編號：0000000000號）、口徑九ｍｍ制式子彈五顆（檢察官載為六顆
    ，詳理由三）予以保管，寄藏於臺北市○○區○○路上某間土地公廟旁樹下。嗣
    於九十一年十二月一日二十一時十分許，在前揭犯行未發覺前，主動向臺北市政
    府警察局松山分局陳述前開犯罪事實，並帶同員警至臺北市○○區○○路十八號
    前，由其使用車牌號碼Ｋ四─七六五五自用小客車後車廂內，起出前揭美國ＲＵ
    ＧＥＲ廠製造之制式手槍一把、口徑九ｍｍ制式子彈四顆（嗣均經鑑定機關試射
    而用罄）及已擊發過之彈殼一顆（查獲前經甲○○所擊發）等槍彈，自首而接受
    審判。
二、案經臺北市政府警察局松山分局報告臺灣臺北地方法院檢察署檢察官偵查起訴。
    理  由
一、訊據上訴人即被告甲○○對於右揭寄藏手槍、子彈之事實坦承不諱。又本件扣案
    之手槍及子彈經鑑定結果為：送鑑槍壹枝（槍枝管制編號：000000000
    0號）認係美國ＲＵＧＥＲ廠製Ｐ九五ＤＣ型口徑九ｍｍ之制式半自動手槍，機
    械性能良好，可擊發子彈，認具殺傷力；送鑑子彈四顆（扣案四顆子彈、另一顆
    僅為彈殼），認均係口徑九ｍｍ制式子彈，認均具殺傷力，有內政部警政署刑事
    警察局九十二年一月八日刑鑑字第０九一０三二二九九五號槍彈鑑定書一份在卷
    可參（詳見偵查卷第五十一頁），被告自白與事實相符，又有前開證據足證，事
    證明確，犯行洵堪認定，應依法論科。
二、核被告甲○○所為，係違反槍砲彈藥刀械管制條例第七條第四項之未經許可寄藏
    手槍罪及同條例第十二條第四項之未經許可寄藏子彈罪。又寄藏係指受託寄存並
    為藏匿，受託保管之人於事理本質上當然持有該標的物，故保管本身即為寄藏概
    念之核心，其因保管本身所為之持有，即為寄藏之當然結果（最高法院七十四年
    臺上字第三四○○號判例意旨參照），是持有行為既為寄藏行為之當然結果，自
    不另就被告持有槍彈之行為予以論罪。查檢察官於起訴書中雖載：被告「於同年
    月二十五日上午二時五十分許，甲○○行經臺北市○○○路○段二五九號屈臣氏
    前，復與不詳人士發生衝突，為嚇退他人，詎竟持上揭槍彈對空擊發二發後逃逸
    」等事實，並於「證據並所犯法條」段中論被告此部分犯行另涉犯槍砲彈藥刀械
    管制條例第七條第四項之持有手槍子彈罪，惟依前開說明，既無證據證明被告前
    開行為另涉有恐嚇罪名，則此部分事實仍係在「寄藏」期間之「持有」行為，而
    「寄藏」係受人委託代為保管，其保管之本身所為之「持有」，係「寄藏」之當
    然結果，法律上自宜僅就「寄藏」之行為包括評價，不應另就「持有」予以論罪
    ，此有最高法院七十四年臺上字第三四００號判例可參，故不能再論被告另一持
    有槍彈之罪名，檢察官前開論述則有未洽，但事實相同，已包括在本院論罪範圍
    ，附此敘明。被告一行為同時寄藏制式手槍及子彈，係一行為觸犯數罪名，為想
    像競合犯，應依刑法第五十五條之規定從較重之未經許可寄藏手槍罪處斷。被告
    曾於八十八年一月間因重利案件，經臺灣臺北地方法院判處有期徒刑六月，上訴
    本院，撤銷改判有期徒刑三月確定，於八十九年三月二十一日易科罰金執行完畢
    ，此有本院被告全國前案紀錄表在卷可按，其前受有期徒刑執行完畢，於五年內
    再犯本件最重本刑為有期徒刑以上之罪，為累犯，應依刑法第四十七條之規定加
    重其刑。被告寄藏並埋藏槍彈後，自覺不妥，乃向臺北市政府警察局松山分局刑
    事組陳述寄藏手槍、子彈之犯罪事實，並帶同警員取出槍彈，有卷附刑事報告書
    、取槍彈之現場照片十一張可按，被告之行為，合於自首要件，並報繳持有之全
    部槍枝、子彈，應依槍砲彈藥刀械管制條例第十八條第一項前段規定，減輕其刑
    ，被告寄藏制式手槍、子彈，數量非為單一，不宜免除其刑，特依刑法第六十六
    條但書減輕其刑三分之二，並先加後減之。原審以被告犯行事證明確，而適用槍
    砲彈藥刀械管制條例第七條第四項、第十二條第四項、第十八條第一項前段，刑
    法第十一條前段、第五十五條、第四十七條、第六十二條但書、第三十八條第一
    項第一款、第四十二條第二項前段、罰金罰鍰提高標準條例第二條、現行法規所
    定貨幣單位折算新臺幣條例第二條，並審酌被告未經許可寄藏具有殺傷力之手槍
    及子彈，嚴重危害社會治安，其犯罪之動機、目的、手段、及犯罪後已經坦承犯
    行、知所悔改等一切情狀，量處有期徒刑二年，併科罰金新臺幣拾萬元，並就罰
    金部分諭知易服勞役之折算標準。又敘明扣案美國ＲＵＧＥＲ廠製造之制式手槍
    一把（含彈匣一個，槍枝管制編號：0000000000號），係屬違禁物，
    應依刑法第三十八條第一項第一款之規定，宣告沒收。扣案口徑九ｍｍ制式子彈
    四顆及已擊發過之彈殼一顆（查獲前經甲○○所擊發）於刑事警察局鑑定時業經
    試射四顆，僅剩已不具殺傷力之彈殼五顆（含警方查獲時所扣得之彈殼一顆），
    既均非屬違禁物，又非供被告犯罪所用之物，均無庸宣告沒收。復說明檢察官於
    起訴書中載：被告「於民國八十八年四月間某日，在苗栗縣三義地區某砂石場，
    受詹景隆（已，另為不起訴之處分）之託，未經許可，寄藏具殺傷力之美國Ｒ
    ＵＧＥＲ廠製Ｐ九五ＤＣ型口徑九ｍｍ制式半自動手槍一把（含彈匣一個，槍枝
    管制編號：0000000000號，此部分事實論罪如前）、口徑九ｍｍ制式
    子彈六顆（試射四顆、二顆為被告擊發）」等語，因認被告涉犯違反槍砲彈藥刀
    械管制條例第七條第四項之未經許可寄藏子彈六顆（其中五顆論罪科刑如上）。
    按被告未經審判證明有罪確定前，推定其為無罪。犯罪事實應依證據認定之，無
    證據不得認定犯罪事實。被告之自白，非出於強暴、脅迫、利誘、詐欺、疲勞訊
    問、違法羈押或其他不正之方法，且與事實相符者，得為證據。被告或共犯之自
    白，不得作為有罪判決之唯一證據，仍應調查其他必要之證據，以察其是否與事
    實相符。刑事訴訟法第一百五十四條、第一百五十六條分別定有明文。訊據被告
    甲○○坦承其寄藏口徑九ｍｍ制式子彈六顆，並於期間發射二發等事實，惟查警
    方起出被告所寄藏之子彈僅有未發射之子彈四發及一發已經發射後留存之彈殼，
    有卷附扣押物品清單、內政部警政署刑事警察局九十二年一月八日刑鑑字第０九
    一０三二二九九五號槍彈鑑定書一紙在卷可按，依扣案之證據僅能證明被告寄藏
    五發子彈之事實。至於檢察官起訴書所載被告持有前開論罪以外之另一發子彈之
    犯行，僅有被告於警訊、偵查及審理時之自白可證，查無其他輔助證據足資證明
    ，依前開規定，不能僅依被告之自白，認定被告有持有此一子彈之犯行。不能證
    明被告此部分犯罪，原應為無罪判決之諭知，惟檢察官認此部分事實與前開論罪
    科刑部分為實質上一罪，故不另為無罪判決之諭知。經核原判決上開認事用法，
    洵無違誤，就被告有利不利部分均有適當斟酌，量刑亦無不妥，被告上訴意旨以
    其有精神疾病，請求予以從輕量刑云云，惟原判決已就被告之犯罪情節詳予審酌
    ，量刑並未過當，而被告亦未提出具體事證以證明其所為犯行與精神疾病有何因
    果關係，自難據此逕予從輕量刑，是其空言辯稱患有精神疾病云云，而指摘原判
    決不當，委無可採，上訴為無理由，應予駁回。
據上論斷，應依刑事訴訟法第三百六十八條，判決如主文。
本案經檢察官田炳麟到庭執行職務。
中      華      民      國    九十二    年      十      月     十三     日
                              台灣高等法院刑事第十二庭
                                    審判長法  官  劉  景  星
                                          法  官  陳  博  志
                                          法  官  陳  志  洋
右正本證明與原本無異。
如不服本判決應於收受送達後十日內向本院提出上訴書狀，其未敘述上訴之理由者並
得於提起上訴後十日內向本院補提理由書（均須按他造當事人之人數附繕本）。
                                          書記官  蔡  佩  珊
中      華      民      國    九十二    年      十      月     十五     日
附錄：本案論罪科刑法條全文
槍砲彈藥刀械管制條例第七條
未經許可，製造、販賣或運輸火砲、肩射武器、機關槍、衝鋒槍、卡柄槍、自動步槍
、普通步槍、馬槍、手槍或各類砲彈、炸彈、爆裂物者，處死刑、無期徒刑或七年以
上有期徒刑；處徒刑者，併科新台幣三千萬元以下罰金。
未經許可，轉讓、出租或出借前項所列槍砲、彈藥者，處無期徒刑或五年以上有期徒
刑，併科新台幣一千萬元以下罰金。
意圖供自己或他人犯罪之用，而犯前二項之罪者，處死刑或無期徒刑；處徒刑者，併
科新台幣五千萬元以下罰金。
未經許可，持有、寄藏或意圖販賣而陳列第一項所列槍砲、彈藥者，處五年以上有期
徒刑，併科新台幣一千萬元以下罰金。
第一項至第三項之未遂犯罰之。
槍砲彈藥刀械管制條例第十二條
未經許可，製造、販賣或運輸子彈者，處一年以上七年以下有期徒刑，併科新台幣五
百萬元以下罰金。
未經許可，轉讓、出租或出借子彈者，處六月以上五年以下有期徒刑，併科新台幣三
百萬元以下罰金。
意圖供自己或他人犯罪之用，而犯前二項之罪者，處三年以上十年以下有期徒刑，併
科新台幣七百萬元以下罰金。
未經許可，持有、寄藏或意圖販賣而陳列子彈者，處五年以下有期徒刑，併科新台幣
三百萬元以下罰金。
第一項至第三項之未遂犯罰之。


司法院資訊處製作；財團法人民間司法改革基金會備份。
